臺灣板橋地方法院交通事件裁定　　　　　　　　　九十三年度交聲字第一五三七號
　　原處分機關　交通部公路總局臺北區監理所
　　異　議　人
　　即受處分人　甲○○
右列異議人因違反道路交通管理處罰條例案件，對於交通部公路總局臺北區監理所中
華民國九十三年九月二十七日所為處分（原處分案號：北監營字第裁四○─Ｃ000
00000號），聲明異議，本院裁定如左：
        主  文
異議駁回。
        理  由
一、原處分意旨略以：受處分人即異議人甲○○於民國九十三年八月十五日十七時四
    十二分許，駕駛車牌號碼為二六七－ＬＧ號營業小客車，於縣民大道板橋火車站
    前，在設有計程車上客標誌處所，未依標誌指示搭載乘客，違反道路交通管理處
    罰條例第六十條第二項第四款之規定，經警當場攔查製單舉發（舉發單號：北縣
    警交字第Ｃ00000000號），乃於九十三年九月二十七日以北監營字第裁
    四○─Ｃ00000000號裁決書處以新臺幣九百元之罰鍰，並提出前開舉發
    通知單及裁決書等為證。
二、異議意旨略以：(一)、九十三年八月十五日十七時四十二分許，當時係尖峰時刻，
    返鄉人潮眾多，且計乘車專月車道上無其他排班計桯車，當時異議人搭載之乘客
    甫下車門未關，即有一乘客上車，開沒多久尚未離開車站，乘客於警員尚未開單
    前即下車，且並未給付車資。(二)、異議人當時載客之地點係於計乘車專用道上，
    當時並無其他排班計程車，其並無妨害其他人之利益，應不構成違法，為此聲明
    異議。
三、經查：
(一)、按「汽車駕駛人，駕駛汽車有左列情形之一，而本章各條無處罰之規定者，處新
    臺幣九百元以上一千八百元以下罰鍰：…四、計程車之停車上客，不遵守主管機
    關之規定者。」，道路交通管理處罰條例第六十條第二項第四款定有明文。本件
    異議人於九十三年八月十五日十七時四十二分許，駕駛車號二六七－ＬＧ營業小
    客車，在板橋縣民大道未依主管機關指示規定之處所載客之違規事實，有北縣警
    交字第Ｃ0000000號，舉發違反道路交通管理事件通知單影本一紙在卷
    可稽，且異議人亦不否認確實有乘客上車，且已有開車駛離上車地點。
(二)、第查，本件證人即舉發員警黃春龍於本院訊問時證稱：「當時異議人應該在南二
    門的出口搭載乘客上車，該地點已經在計程車專用道以外，我確定異議人當時是
    在計程車道以外的地點載客，且當時計程車道上還有計程車在排班。而在計程車
    車道以外都是禁止計程車載客，因為乘客下車之後，就要立刻走，不能再載客，
    因為後面有排班的計程車，會損害他們的工作權。」等語明確（見本院九十三年
    十一月二十四日訊問筆錄），證人黃春龍與異議人並無怨隙，衡情自無故為不實
    證述而予誣攀之理，且交通警員掣單舉發違反道路交通管理處罰條例所列之違規
    事實，本質上為行政處分，係公務員基於職務上權力，依法就特定之具體事件所
    為具有公法上效果之單方行政行為，基於公務員為公法上行為具有公信力之原則
    ，該行政處分當可被推定為真正，其據以依法處分之事實認定亦為真正無誤，此
    與民事訴訟法第三百五十五條第二項規定：「文書依其程式及意旨得認作公文書
    者，推定其為真正」之情形相同，反之，若謂公務員一切行政行為均需預留證據
    以證其實，則國家行政勢必窒礙難行，據此，刑事訴訟法就犯罪證據有關之規定
    中，與屬行政秩序罰之交通違規裁罰本質不合之部分，自不在準用之列。異議人
    雖辯稱：伊當時係在計乘車專用道上載客云云，然異議人並不能對此提出證明，
    復未就執勤警員之舉發有誤，再提出相關證據以供調查，本院亦查無任何證據足
    資證明證人黃春龍有捏造事實違法取締之情事，則執勤警員本其維護交通秩序、
    安全職責所為之舉發，自應受到合法、正確之推定。
(三)、異議人雖又辯稱：當時係尖峰時刻，返鄉人潮眾多，且計乘車專用車道上無其他
    排班計桯車，當時異議人搭載之乘客甫下車門未關，即有一乘客上車，開車沒多
    久尚未離開車站時，乘客即下車，且並未給付車資，應不構成違法云云。查縣民
    大道板橋火車站前設有禁止計程車載客之標誌，業經證人黃春龍結證屬實，且據
    提出照片乙紙為憑，而車輛駕駛人本應隨時注意及遵守道路交通標誌、標線、號
    誌，而一般人行經上開路段應可輕易發現，並依該標誌之規定搭載乘客，異議人
    自難諉為不知。次按行政罰旨在確保一定行政作用秩序之維持或法所企求公益目
    的之達成，並非基於倫理立場，針對行為人主觀上之惡性施予非難譴責，此觀之
    行政罰並不區分行為人主觀上係出於故意或過失而異其處罰之標準自明，而依司
    法院大法官會議釋字第二七五號解釋亦認「人民違反法律上之義務而應受行政罰
    之行為，法律無特別規定時，雖不以出於故意為必要，仍須以過失為其責任條件
    。但應受行政罰之行為，僅須違反禁止規定或作為義務，而不以發生損害或危險
    為其要件者，推定為有過失，於行為人不能舉證證明自己無過失時，即應受處罰
    。」，職是行為人僅需單純有違反法所明定之禁止或作為義務者，又不能舉證證
    明自己無過失時，即應受罰，本件異議人既係在禁止計程車載客之處所搭載乘客
    ，依前揭司法院大法官會議釋字第二七五號解釋意旨，異議人即難據以免責，又
    縱使乘客自行上車，異議人仍應予以婉拒，且異議人既有違規之事實，至於乘客
    於何時下車，則與本件違規之行為無涉。綜上所述，異議人所辯並不足採，其在
    禁止計程車載客之處停車搭載乘客之事實，堪可認定。從而原處分機關以異議人
    違反道路交通管理處罰條例第六十條第二項第四款之規定予以裁罰，於法並無不
    合，本院認異議人之異議為無理由，應予駁回。
四、據上論結，應依道路交通案件處理辦法第十九條，裁定如主文。
中　　　華　　　民　　　國　　九十三　　年　　十二　　月　　　十三　　　日
                             臺灣板橋地方法院交通法庭
                                 法  官  吳幸娥
右正本證明與原本無異
如不服本裁定應於送達後五日內向本院提出抗告狀
                                 書記官  洪惠玲
中　　　華　　　民　　　國　　九十三　　年　　十二　　月　　　十三　　　日
